【裁判字號】    95,上更(一),325
【裁判日期】    951201
【裁判案由】    違反毒品危害防制條例
【裁判全文】
臺灣高等法院高雄分院刑事判決     95年度上更(一)字第325號
上  訴  人
即  被  告  甲○
選任辯護人  呂郁斌律師
上列上訴人因違反毒品危害防制條例案件，不服臺灣高雄地方法
院95年度重訴字第1 號中華民國95年3 月9 日第一審判決（起訴
案號：臺灣地方法院檢察署94年度偵字第20832 號、第28328 號
），提起上訴，判決後，經最高法院發回更審，本院判決如下：
    主  文
原判決撤銷。
甲○共同運輸第一級毒品，處有期徒刑拾貳年陸月，褫奪公權伍
年。
扣案如附表編號1 、2 、3 所示之第一級毒品海洛因均沒收銷燬
之；護膝壹個沒收。
    事  實
一、甲○明知海洛因係屬毒品危害防制條例第2 條第2 項第1 款
    之第一級毒品，不得運輸及持有；又海洛因亦屬行政院依據
    懲治走私條例第2 條第4 項所頒訂「懲治走私條例公告管制
    物品項目及其數額」之公告甲項第4 款所列之管制進出口物
    品，不限其數額，均不得私運進出口；竟仍與其子林明哲及
    王金寶、王金蘭姊妹（以上3 人另由台灣台南地方法院審理
    中）共同基於將第一級毒品海洛因由大陸地區私運、運輸入
    台之犯意聯絡，先由林明哲出面以事成後每人酬勞新台幣（
    下同）15萬元之代價委請王金蘭、王金寶姊妹2 人，替渠等
    夾帶海洛因入境，王金蘭姊妹2 人應允後，林明哲即於民國
    94 年9月5 日之前某日，在林明哲位於高雄縣燕巢鄉住處，
    將60萬元交予王金蘭及王金寶2 人，推由王金蘭2 人先於94
    年9 月5 日許，搭乘長榮航空公司班機由高雄小港國際機場
    出境至澳門，再於同日由澳門進入中國大陸珠海地區，王金
    蘭姊妹2 人將該60萬元現金交予姓名年籍不詳綽號「阿坤」
    之成年男子，由「阿坤」在珠海地區購買海洛因。而甲○亦
    於94年9 月6 日攜帶60萬元現金，獨自一人搭乘長榮航空班
    機，自高雄小港國際機場出境至澳門，然因其台胞證過期需
    補辦之緣故，遂於翌日（同月7 日）始進入大陸珠海地區，
    亦將60萬元現金交予「阿坤」購買海洛因，同時與王金蘭、
    王金寶2 人於珠海之某飯店會合。王金蘭姊妹2 人則經安排
    與甲○同宿在該飯店之相鄰之房間，以便互相照應。「阿坤
    」嗣於94年9 月12日凌晨2 時許將3 包塊狀海洛因（含甲○
    部分）交給王金蘭、王金寶。王金蘭、王金寶為遂行其運輸
    毒品之犯行，則將海洛因搗碎成較細之粉末後，分由王金蘭
    、王金寶藏放於身上，甲○則自搗碎後海洛因粉末中取出如
    附表編號1 之海洛因，盛裝成1 包，欲先帶回台灣當樣本供
    不詳姓名之人先試用。嗣甲○於94年9 月12日15時20分許，
    將附表編號1 之該包毒品海洛因夾藏在所穿戴之左小腿護膝
    內，搭乘長榮航空BR -822 號班機由高雄小港國際機場私運
    、運輸入境，惟隨即遭據報前往機場查緝之員警會同海關人
    員當場在其左小腿護膝內扣得該包海洛因，及其所有供運輸
    海洛因所用之護膝一個。另王金蘭及王金寶2 人則於翌日（
    同月13日）15時50分許，將附表編號2 、3 之海洛因綑綁並
    藏置在渠2 人之下腹部及填裝在2 人所穿著之胸罩內，由桃
    園中正國際機場私運、運輸入境時，亦遭據報到場之員警會
    同海關人員當場查獲，並當場在王金蘭姊妹2 人身上扣得附
    表編號2 、3 之海洛因，再循線偵破上情。
二、案經高雄市政府警察局及台南市警察局移送高雄地方法院檢
    察署檢察官偵查起訴。
    理  由
一、證據能力部分：
  (一)證人王金寶在警詢中所為陳述，因與審判中不符，本院審酌
    其在警詢中所為陳述，並無受不當取供情形存在，而係出於
    自由意思，為其所陳明（見一審卷第92頁），而有特別可信
    之情況，復為證明被告本件犯罪存否所必要，依刑事訴訟法
    第159 條之2 規定，自得為證據。
  (二)證人王金蘭於偵查中在檢察官前所為陳述，已經依法具結，
    並無顯不可信之特別情況，復於審理中到庭經被告行使對質
    詰問權，依刑事訴訟法第159 條之1 第2 項規定，亦得為證
    據。
二、訊據被告甲○矢口否認有何運輸毒品之犯行，辯稱：附表編
    號1 之毒品當時係賣藥的人跟我說是萬靈散，我才帶回來，
    我不知是毒品，至於王金蘭、王金寶姊妹運輸毒品部分我不
    知情云云。被告之辯護人則為被告辯稱：王金蘭姊妹對於毒
    品交易價格不清楚，且對於誰將60萬元交給甲○、甲○是否
    將60萬元交給「阿坤」、甲○在何時何地將購得之毒品交給
    王金蘭姊妹等細節均供述不清，不得以此遽入被告於罪云云
    。
三、經查：
  (一)被告甲○在94年9 月12日15時20分許由澳門搭機返台，於自
    高雄小港國際機場入境時，被警察在其左小腿護膝處查獲藏
    有附表編號1 所示之海洛因粉末1 包；而王金寶及王金蘭姊
    妹2 人隨後在94年9 月13日（翌日）15時50分由澳門搭機返
    台，於自桃園中正國際機場入境時，亦為警察在其等2 人身
    上查獲附表編號2 、3 所示之海洛因之事實，業據被告甲○
    自白及證人王金寶及王金蘭二人證述在卷；又該經查獲之3
    包粉末經請送法務部調查局鑑定結果，均確含第一級毒品海
    洛因成分，有該局調科壹字第220021822 號、000000000 號
    、000000000 號鑑定通知書在卷可佐（見偵查卷第47頁、一
    審卷第73至74頁）。
  (二)被告雖辯稱：我所帶回經查扣之粉末係萬靈散（藥王）云云
    。惟上開粉末果真為藥品，則被告何需於入境時，藏置在護
    膝中。況被告曾於58年間因施用第一級毒品海洛因，經判處
    有期徒刑3 年2 月確定等情，亦據被告甲○供承在卷（見一
    審卷第102 頁），並有刑案資料個別查詢報表可參（見臺南
    市警察局卷第32頁），是其既有施有海洛因前科，自有能力
    區分所夾藏帶回之粉末應屬海洛因無訛，故其上開所辯，顯
    與事理有違，不足採信。
  (三)被告雖辯稱：我沒有與王金蘭及王金寶共同私運、運輸第一
    級毒品海洛因入境等語。惟：
  1.證人王金蘭在偵查中證稱：我與王金寶所帶回來的海洛因是
    林明哲叫我們去大陸珠海拿的；他拿60萬元給我和王金寶，
    叫我們去大陸珠海；有一個叫阿坤的男子到澳門的機場接我
    們，再經由通道入境大陸珠海；到珠海後，我們把60萬元交
    給阿坤去買海洛因。被告是林明哲的父親，他晚我們2 天過
    去珠海，是因為簽證過期，不能進入珠海，且那時澳門的辦
    事處已經下班，所以在澳門多留一天，隔天辦好手續再進入
    珠海；被告也有帶60萬元過去，並把錢交給阿坤；我們在珠
    海住同間飯店，所以知道他把錢交給阿坤；他所帶去的60萬
    元所買的海洛因是叫我們帶回來的，但他自己說要帶一點點
    做樣品，因為不知道這些海洛因品質好不好，被告才會說要
    帶回來給人試吃；我本來叫被告不要帶，但被告說他是老人
    家，且數量不多，被抓到也沒有關係，我有看到他把海洛因
    綁在小腿上；我們姐妹與被告本來是12日要回來，但沒有機
    位，被告是叫台灣的旅行社幫他劃位，且是直接到高雄，所
    以他就先回來等語（見偵20832 號卷第36至38頁）。我與王
    金寶一個人各代價15萬元代為運送海洛因入境等語（見一審
    卷第82頁）。
  2.證人王金蘭在原審並證述：我們姊妺與被告住同一間飯店，
    有看到阿坤來找被告；後來阿坤拿海洛因給我們時，有說其
    中一份60萬元的海洛因是被告的；我在取得阿坤所交付之海
    洛因3 塊後，係將其全部搗碎，沒有分是誰的等語明確（見
    一審卷第83至84頁），足見阿坤所交付之3 塊海洛因之貨主
    同屬一人，否則王金蘭如何能將其全部搗碎，而不加以區分
    。且證人王金蘭亦稱：我把海洛因搗碎後，被告就從搗碎的
    海洛因中用紙袋取出部分海洛因（按即本件被查獲之海洛因
    ），說要先帶回臺灣給人試吃；被告自己沒有在施用，是要
    帶回來給別人試吃的等語（見一審卷第87頁）；而被告雖有
    施用毒品前科，但其亦自承自58年被關過，就沒有再施用等
    語（見偵20832 號卷第44頁）；而被告被查獲後所採取之尿
    液，經檢驗結果，並無嗎啡陽性反應，有高雄市立凱旋醫院
    濫用藥物尿液檢驗報告可參（見偵208332號卷第16頁），足
    見證人王金蘭所述被告沒有施用海洛，及被告夾帶入境的海
    洛因要帶回臺灣給人試吃之陳述，與事實相符而可採信。
  3.證人即共犯王金寶在警詢中也證稱：我與王金蘭所攜帶的毒
    品海洛因，一部份是我與王金蘭各帶新台幣30萬元（共60萬
    元）共同所買，另外，部分毒品海洛因則由一林姓男子（年
    約70歲）所託一併帶回來。該二名託我們帶毒品海洛因之男
    子，我有見過，經我當場查看警方提供的口卡相片後，其中
    的林明哲就「胖胖」，也就是拿錢給我及王金蘭，及要我前
    往買毒品海洛因夾帶回臺灣之人無誤；另甲○口卡片上之相
    片太年輕，我無法確認；我從王金蘭口中知道他們（即林明
    哲與該年約70歲男子）是父子關係；我們因沒有錢才會答應
    幫人運輸毒品海洛因，他們有答應運輸毒品海洛因回臺後，
    會給我酬勞等語（見臺南市警察局第13至14頁）。其於審理
    中雖否認該年約70歲男子即係被告，惟依其在警詢中所述，
    該年約70歲男子與林明哲係父子關係，及被告係20年次，為
    本件犯行時年齡已70餘歲，被告後又有至大陸珠海與其等會
    合，並夾帶海洛因入境等情，足認證人王金寶在警詢中所指
    之年約70歲男子即係被告無誤。另其原審審理中，亦證稱：
    我在大陸珠海的飯店內有見過被告，他住在我們隔壁房，並
    曾到過我們房間；及證人王金蘭所述：「我把海洛因搗碎後
    ，被告就從搗碎的海洛因中用紙袋取約25公克的海洛因，說
    要先帶回臺灣給人試吃；被告自己沒有在施用，是要帶回來
    給別人試吃的」等語係真正（見一審卷第93至94頁），其所
    述與證人王金蘭大致相符。
  4.證人即共犯林明哲在本院前審也證稱：我有拿60萬元安排王
    金蘭姐妹至大陸走私海洛因返台等語（見本院上訴卷第54頁
    ）。
  5.又被告於警詢及偵查之初均否認有前往大陸珠海之事實，辯
    稱只有至澳門，或稱係欲至金門而誤至澳門等語；其後始承
    認有至大陸珠海並與王金蘭同住一飯店，足見其畏罪情虛。
    再者，被告既有進入大陸珠海，並與王金蘭及王金寶住同間
    飯店，且係隔壁房間；復於王金蘭將阿坤所交付之3 塊搗碎
    後，即自其中取得21餘公克（淨重）之海洛因，表示要回台
    供人試吃，如非其與王金蘭等人共同私運、運輸海洛因之犯
    意聯絡及行為分擔，王金蘭何以能任其取去有相當數量之海
    洛因？而被告於入境時，其所夾帶之海洛因確係被告之左小
    腿處查獲（外以護膝包覆），為被告所是認（見高雄市政府
    警察局卷第2 頁），益徵證人王金蘭及王金寶所述與事實相
    而可採信。
  (四)綜上所述，被告所辯不足採信；至於證人林明哲在本院前審
    證稱：我父親沒有參與本件走私海洛因行為等語，及證人王
    金蘭於雖又改稱：我在在珠海飯店裡有碰到被告，但不知道
    被告去做什麼；我在偵訊稱被告也帶60萬元，也交給阿坤之
    事，是阿坤跟我們講的，但我沒有親眼看到被告把60萬元交
    給阿坤等語。另證人王金寶於原審則結證稱：我沒有看到被
    告從身上拿60萬元交給阿坤；被告沒有親口拜託你們幫忙帶
    毒品回台等語（一審卷第89至97頁）；又證人王金蘭於本院
    前審前述又證述：「被告在飯店向我拿毒品時，向我說這是
    藥王可以治病... 」、「（被告向你分毒品時，如何向你說
    ？）被告向我說他要帶一點回去試吃看好不好... 」之語；
    及附表編號3 所示海洛因與被告無關等語，因與前開事證不
    符，均不足為被告有利之認定。
  (五)綜上所述，被告與林明哲、王金蘭、王金寶有運輸毒品之犯
    意聯絡之事實，已臻明確，故其犯行洵堪認定。
四、查海洛因係屬毒品危害防制條例第2 條第2 項第1 款之第一
    級毒品，亦屬行政院依據懲治走私條例第2 條第4 項所頒訂
    「懲治走私條例公告管制物品項目及其數額」之公告甲項第
    4 款所列之管制進出口物品，不限其數額，均不得私運進出
    口；又自大陸地區私運物品進入臺灣地區，或自臺灣地區私
    運物品前往大陸地區者，以私運物品進口、出口論，適用懲
    治走私條例規定處斷，懲治走私條例第12條定有明文。是核
    被告所為，係犯毒品危害防制條例第4 條第1 項之運輸第一
    級毒品罪及懲治走私條例第2 條第1 項準私運管制物品進口
    罪。被告為運輸而持有第一級毒品海洛因，其持有之低度行
    為應為運輸之高度行為所吸收，不另論其持有第一級毒品罪
    。被告以1 行為觸犯上開2 罪名，為想像競合犯，依刑法第
    55條之規定，應從較重之毒品危害防制條例第4 條第1 項運
    輸第一級毒品罪處斷。被告甲○與林明哲、王金蘭、王金寶
    ，就上開運輸附表編號1 、2 、3 之第一級毒品海洛因罪間
    ，有犯意聯絡及行為分擔，為共同正犯。被告上開所犯運輸
    第一級毒品罪之法定本刑為死刑或無期徒刑，惟念其年歲已
    高（20年7 月2 日生），本次因一時失慮，誤蹈法網，所運
    送如附表編號1 、2 、3 之海洛因總淨重雖高達1 公斤以上
    ，惟純質淨重則不及300 公克，且於搭機返國時，甫於通關
    入境時即遭查獲，海洛因尚未流入市面，對社會之危害性已
    即時獲阻，犯罪情狀在客觀上可引起一般人同情，尚可憫恕
    ，倘科以法定最輕本刑之無期徒刑，猶嫌情輕法重，爰依刑
    法第59條之規定，酌量減輕其刑。又被告行為後，刑法已於
    94年2 月2 日修正公布，同年7 月1 日施行；而本件之法定
    刑為「死刑或無期徒刑；處無期徒刑者，得併科新臺幣1 千
    萬元以下罰金。」，依修正前刑法第64條第2 項、第65條第
    2 項規定，死刑得減為無期徒刑、或為15年以上有期徒刑；
    無期徒刑得減為7 年以上有期徒刑，依修正後規定死刑僅得
    減為無期徒刑；無期徒刑僅得減為20年以下15年以上有期徒
    刑，可見修正前規定有利於被告，此部分亦應適用修正前規
    定。
五、原審以被告罪證明確，而為論罪科刑，固非無見，惟附表編
    號3 所示之海洛因，亦係被告與王金蘭等人共同運輸入境，
    原判決認與被告無關，自有未洽。被告上訴意否旨否認犯罪
    ，雖無理由，惟原判決既有不當之處，應予撤銷改判，爰審
    酌被告與王金蘭姊妹2 人自大陸地區運輸如附表編號1 、2
    、3 所示之第一級毒品海洛因返臺，對社會仍有潛在之危險
    性，倘未予嚴厲規範，影響所及，易使海洛因自境外輸入國
    內，而使毒品充斥於社會，如此一來，則非僅多數個人之生
    命、身體將受侵害，社會、國家之法益亦不能免，危害之鉅
    ，當非個人一己之生命、身體法益所可比擬，是被告所為自
    應受有相當程度之刑事非難；惟考量本件被告所運輸之海洛
    因數量，均已為警即查獲，尚未流入市面造成實害，及被告
    犯後未有證據證明因此而獲利等一切情狀，量處如主文第2
    項所示之刑。又依被告所犯運輸第一級毒品罪之性質，認有
    褫奪公權之必要，爰依刑法第37條第2 項規定，併予宣告褫
    奪公權5 年；扣案之如附表編號1 、2 、3 所示之海洛因均
    屬第一級毒品，而包裝海洛因之夾鏈袋與海洛因無法完全析
    離，均應依毒品危害防制條例第18條第1 項前段之規定沒收
    銷燬之，至鑑驗耗損之海洛因既已滅失，自無庸另宣告沒收
    銷燬。另扣案之護膝1 個，為被告所有且供運輸本件附表編
    號1 之海洛因之用，已據被告供承在卷，應依同條例第19條
    第1 項規定沒收之。
據上論結，應依刑事訴訟法第369 條第1 項前段、第364 條、第
299 條第1 項前段，毒品危害防制條例第4 條第1 項、第18條第
1 項前段、第19條第1 項，懲治走私條例第2 條第1 項、第11條
、第12條，刑法第11條、第2 條第1 項前段、第28條、第55條前
段、第59條、修正前刑法第第64條第2 項、第65條第2 項、第37
條第2 項，判決如主文。
本案經檢察官方娜蓉到庭執行職務。
中    華    民    國    95    年    12    月    1     日
                  刑事第三庭    審判長法  官  周賢銳
                                      法  官  范惠瑩
                                      法  官  黃仁松
以上正本證明與原本無異。
如不服本判決應於收受本判決後10日內向本院提出上訴書狀，其
未敘述上訴理由者，並得於提起上訴後10日內向本院補提理由書
狀（均須按他造當事人之人數附繕本）「切勿逕送上級法院」。
中    華    民    國    95    年    12    月    4     日
                                      書記官  馬蕙梅
附表：
┌──┬─────┬─────┬───┬─────┬────────┐
│編號│淨     重 │空包裝重  │純度  │純質淨重  │備          註  │
├──┼─────┼─────┼───┼─────┼────────┤
│1   │21.62公克 │3.55公克  │8.00% │1.73公克  │                │
├──┼─────┼─────┼───┼─────┼────────┤
│2   │673.88公克│41.21公克 │10.72%│72.24公克 │                │
├──┼─────┼─────┼───┼─────┼────────┤
│3   │510.12公克│38.33公克 │41.43%│211.34公克│                │
└──┴─────┴─────┴───┴─────┴────────┘
附錄本案論罪科刑法條全文：
毒品危害防制條例第4條：
製造、運輸、販賣第一級毒品者，處死刑或無期徒刑；處無期徒
刑者，得併科新臺幣1千萬元以下罰金。
製造、運輸、販賣第二級毒品者，處無期徒刑或7 年以上有期徒
刑，得併科新臺幣7百萬元以下罰金。
製造、運輸、販賣第三級毒品者，處5 年以上有期徒刑，得併科
新臺幣5百萬元以下罰金。
製造、運輸、販賣專供製造或施用毒品之器具者，處1 年以上7
年以下有期徒刑，得併科新臺幣1百萬元以下罰金。
前4項之未遂犯罰之。
懲治走私條例第二條私運管制物品進口、出口逾公告數額者，處
七年以下有期徒刑，得併科新臺幣三百萬元以下罰金。
第一項之未遂犯罰之。
第一項所稱管制物品及其數額，由行政院公告之。


司法院資訊處製作；財團法人民間司法改革基金會備份。
